【裁判字號】    99,裁,2354
【裁判日期】    990930
【裁判案由】    聲請假扣押
【裁判全文】
最  高  行  政  法  院  裁  定
                                      99年度裁字第2354號
抗  告  人  甲○○
            丙○○
上列抗告人因與相對人行政院農業委員會漁業署間聲請假扣押事
件，對於中華民國99年4月19日高雄高等行政法院99年度全字第5
號裁定，提起抗告，本院裁定如下︰
    主  文
抗告駁回。
抗告訴訟費用由抗告人負擔。
    理  由
一、按抗告法院認抗告為不合法或無理由者，應為駁回抗告之裁
    定。
二、本件原裁定以：債權人與債務人間聲請假扣押事件，主張對
    於債務人有新臺幣659,595元公法上之金錢給付請求權，且
    有日後不能強制執行或甚難執行之虞，聲請假扣押，並陳明
    願就債務人所受損害，提供法院所定之擔保。經核債權人主
    張之請求及假扣押之原因，已據其提出臺灣屏東地方法院檢
    察署檢察官98年度偵字第1077號聲請簡易判決處刑書、高雄
    高等行政法院98年度訴字第722號墊付款事件判決書及行政
    訴訟上訴狀以釋明之，雖其釋明尚有不足，擔保足以補之，
    爰定相當之擔保金額予以准許等語。
三、抗告意旨略謂：相對人（即債權人）提出之臺灣屏東地方法
    院檢察署檢察官98年度偵字第1077號聲請簡易判決處刑書、
    高雄高等行政法院98年度訴字第722號墊付款事件判決書及
    行政訴訟上訴狀，僅係說明相對人得主張公法上之原因，請
    求抗告人（即債務人）為金錢給付之理由，並無法釋明相對
    人聲請本件假扣押時，抗告人有無浪費財產，增加負擔，就
    其財產為不利益之處分，恐將達於無資力之狀態，或抗告人
    預備逃匿或逃避遠方等「有不能強制執行或甚難執行之虞者
    」之情形。相對人提出之證物，僅為請求原因之釋明，惟就
    聲請假扣押之原因，相對人並未提出可使法院信其主張為真
    實之證據，顯然未盡釋明之義務，而非釋明有所不足。原審
    法院認相對人提出之證物，係「釋明有所不足」，法律適用
    ，顯有疏誤。爰請求廢棄原裁定，並駁回相對人假扣押之聲
    請等語。
四、按為保全公法上金錢給付之強制執行，得聲請假扣押。又請
    求及假扣押之原因，應釋明之。前項釋明如有不足，而債權
    人陳明願供擔保或法院認為適當者，法院得定相當之擔保，
    命供擔保後為假扣押。又假扣押裁定內，應記載債務人供所
    定金額之擔保或將請求之金額提存，得免為或撤銷假扣押，
    行政訴訟法第293條第1項及第297條準用民事訴訟法第526條
    第1項、第2項及第527條分別定有明文。依民事訴訟法第526
    條第1項、第2項規定，債權人聲請假扣押，應使法院信其請
    求及假扣押之原因大致為正當，故仍應盡其釋明責任。然其
    釋明如有不足，為補強計，於債權人陳明就債務人可能遭受
    之損害願供擔保並足以補釋明之不足，或於法院認以供擔保
    可補釋明之不足並為適當時，法院均可斟酌情形定相當之擔
    保，命債權人供擔保後假扣押，爰於民國92年2月7日修正為
    「前項釋明如有不足，而債權人陳明願供擔保或法院認為適
    當者，法院得定相當之擔保，命供擔保後為假扣押」。所謂
    釋明，僅係使法院就某事實之存否，得到「大致為正當」之
    心證，即為已足，此觀上開立法修正理由自明。查相對人聲
    請對抗告人財產為假扣押，就其主張之請求及假扣押原因，
    業已提出高雄高等行政法院98年度訴字第722號判決正本、
    臺灣屏東地方法院檢察署檢察官聲請簡易判決處刑書影本及
    行政訴訟上訴狀據以釋明，原審認其釋明尚有不足，但相對
    人既陳明願供擔保，則其釋明不足，擔保足以補之，乃裁定
    命相對人供擔保後准為假扣押，於法並無不合。是本件抗告
    人之抗告理由，仍執之指摘原裁定不當乙節，尚不足採。從
    而，抗告人據以對原裁定聲明不服，即難認為有理由，應予
    駁回。
五、據上論結，本件抗告為無理由。依行政訴訟法第104條、民
    事訴訟法第95條、第78條、第85條第1項前段，裁定如主文
    。
中    華    民    國    99    年    9     月    30    日
                    最高行政法院第四庭
                        審判長法官  劉  鑫  楨
                              法官  林  茂  權
                              法官  吳  慧  娟
                              法官  曹  瑞  卿
                              法官  林  金  本

以  上  正  本  證  明  與  原  本  無  異
中    華    民    國    99    年    10    月    1     日
                              書記官  吳  玫  瑩

司法院資訊處製作；財團法人民間司法改革基金會備份。
